【裁判字號】    90,上易,669
【裁判日期】    900315
【裁判案由】    侵占等
【裁判全文】
臺灣高等法院刑事判決                              九十年度上易字第六六九號
    上  訴  人
    即  被  告  乙○○
右上訴人因侵占等案件，不服臺灣桃園地方法院八十九年度易字第二三四七號，中華
民國八十九年十月三十一日第一審判決（起訴案號：臺灣桃園地方法院檢察署八十九
年度偵字第一二九０六號、八十九年度偵緝字第六四六號）提起上訴，本院判決如左
：
    主  文
原判決撤銷。
乙○○意圖為自己不法之所有，而侵占自己持有他人之物，處有期徒刑肆月，如易科
罰金，以參佰元折算壹日。又收受贓物，處有期徒刑參月，如易科罰金，以參佰元折
算壹日。應執行有期徒刑伍月，如易科罰金，以參佰元折算壹日。
    事  實
一、乙○○於民國（下同）八十九年一月十日，在桃園縣桃園市○○路四０三號一樓
    乙泰交通有限公司（下稱乙泰公司），向該公司租用車牌號碼３Ｐ—０７５號之
    營業小客車一輛，約定每日租金新台幣（下同）六佰元，每五日給付租金一次；
    乙○○於交付租金後，即取得該車輛駕駛車離去。詎於八十九年四月十二日租期
    屆至後，乙○○竟未依約給付租金，亦未將該營業小客車返還乙泰公司，而意圖
    為自己不法之所有，以變易持有為所有之意思，將該輛因承租而持有之乙泰公司
    所有營業小客車侵占入己；嗣該營業小客車因故障拋錨，乙○○即將之棄置在桃
    園縣八德市高城社區○○路邊自行離去，並避不見面。乙○○另於八十九年八月
    十三日下午一時許，在桃園縣桃園市○○路、中華路口附近，明知綽號「阿品」
    姓名、年籍、住居所均不詳之成年男子，所交付車牌號碼ＮＷＩ—８２７號重型
    機車乙輛，並無行車執照或其他來源證明文件，係來路不明之贓物（按該車牌號
    碼ＮＷＩ—８２７號之機車係甲○○所有，於八十九年八月三日下午一時三十分
    許，在臺中縣豐原市○○路一０四號前所失竊），竟仍予以借用收受，以做為自
    己代步工具之用。嗣於八十九年八月二十四日中午十二時五十分許，乙○○騎乘
    該機車行經桃園縣八德市○○路八十八號旁，遇警臨檢而查獲。
二、案經甲○○訴由桃園縣警察局移送及乙泰公司代表人林美玉訴由台灣桃園地方法
    院檢察署檢察官偵查起訴。
    理  由
一、訊據被告乙○○雖坦承於前揭時、地向乙泰公司租用３Ｐ—０７５號營業小客車
    後將之侵占入己，惟矢口否認有收受贓物犯行，辯稱：伊係因要去釣魚，臨時向
    「阿品」借得ＮＷＩ—８２７號重機車使用，借用之時並不知該機車為竊贓云云
    。經查，被告於前揭時、地向乙泰公司租用３Ｐ—０７５號營業小客車後，屆期
    未再交付租金，亦未將車輛返還乙泰公司而將之侵占入己之事實，已迭據其於檢
    察官偵查、原法院及本院審理中坦承甚詳，核與告訴人乙泰公司之代理人李樹木
    指訴之情節相符，並有被告與乙泰公司所訂立之營業小客車租賃合約書、乙泰公
    司寄送之存證信函、乙泰公司營利事業登記證，及被告積欠車資明細表各乙紙在
    卷可稽，被告之自白核與事實相符，應堪採信。復查，車牌號碼ＮＷＩ—８２７
    號重機車原係告訴人甲○○所有，於八十九年八月三日下午一時三十分許，在臺
    中縣豐原市○○路一０四號前所失竊等情，業據告訴人甲○○於警訊及原法院調
    查時指訴明確（見八十九年偵字第一二九０六號卷第十頁、原審卷第十八頁），
    並有告訴人甲○○所出具之贓物領據、臺中縣警察局車輛協尋電腦輸入單、桃園
    縣警察局車輛尋獲電腦輸入單各乙紙附在八十九年偵字第一二九０六號卷第十一
    頁至第十三頁可證。再查，騎乘機車需攜帶行車執照備供查驗，此為道路交通處
    罰條例所明定，並為國民日常生活所知之常識。被告與綽號「阿品」之人並非熟
    識，更不知其姓名、年籍、住居等資料，乃其於借用ＮＷＩ—８２７號號重機車
    時，竟未詢問車主姓名及索取行車執照或其他相關來源證明以備查驗，復未約定
    返還上開機車之時間及地點，更未取得任何相互聯絡之方法，顯與一般借用物品
    之常情有違；則被告於取得該機車時已明知該機車為來源不明之贓物，自係灼然
    可見。被告所辯不知該小客車係贓車乙節，顯係臨訟卸責之詞，委無足採。本案
    事證明確，被告犯行侵占、收受贓物堪予認定。
二、查被告以變易持有為所有之意思，將因承租而持有乙泰公司之上開營業小客車侵
    占入己，核其所為，係犯刑法第三百三十五條第一項之侵占罪。又其明知借用之
    機車係屬贓物仍為收受，所為係犯刑法第三百四十九條第一項之收受贓物罪。被
    告所犯上開二罪，犯意各別，行為互殊，罪名互異，應分論併罰。又查，被告行
    為後刑法第四十一條已於八十九年一月十日經公布修正為第四十一條第一項，其
 規定為：「犯最重本刑為五年以下有期徒刑以下之刑之罪，而受六月以下有期徒
    刑或拘役之宣告，因身體、教育、職業或家庭之關係，執行顯有困難者，得以一
    元以上三元以下折算一日，易科罰金。但確因不執行所宣告之刑，難收矯正之效
    ，或難以維持法秩序者不在此限」。新舊法比較結果，修正後之現行刑法第四十
    一條第一項得易科罰金之規定，對於被告較為有利，依刑法第二條第一項前段之
    規定，自應適用修正後刑法第四十一條第一項之規定以諭知易科罰金。
三、原審據以論罪科刑，固非無見。惟被告行為後刑法第四十一條已於八十九年一月
    十日經公布修正為第四十一條第一項，原審未及為新舊法之比較，尚有未當。被
    告之上訴意旨否認犯有贓物罪，雖無理由；然其請求准為易科罰金之諭知，則為
    有理由，應由本院將原判決予以撤銷改判。爰審酌被告行為之動機在謀取不法利
    得，其所得利益之價值，對被害人所造成之損害，及犯後坦承侵占犯行而否認有
    贓物認識之態度等一切情狀，量處如主文所示之刑，並諭知易科罰金之折算標準
    ；及定其應執行之刑，再諭知易科罰金之折算標準。
據上論斷，應依刑事訴訟法第三百六十九條第一項前段、第三百六十四條、第二百九
十九條第一項前段，刑法第二條第一項前段、第三百三十五條第一項、第三百四十九
條第一項、( 修正後 )第四十一條第一項、第五十一條第五款，罰金罰鍰提高標準條
例第一條前段、第二條，判決如主文。
本案經檢察官柯晴男到庭執行職務。
中      華      民      國    九十      年      三      月     十五     日
                              臺灣高等法院刑事第十二庭
                                  審判長法  官   劉  景  星
                                        法  官   陳  志  洋
                                        法  官   陳  博  志
右正本證明與原本無異。
不得上訴。
                                        書記官   陳  嘉  文
中    華    民    國     九十     年      三        月        十六      日
附錄本判決論罪科刑法條：
刑法第三百四十九條
收受贓物者，處三年以下有期徒刑、拘役或五百元以下罰金。
搬運、寄藏、故買贓物或為牙保者，處五年以下有期徒刑、拘役或科或併科一千元以
下罰金。
因贓物變得之財物，以贓物論。
刑法第三百三十五條
意圖為自己或第三人不法之所有，而侵占自己持有他人之物者，處五年以下有期徒刑
、拘役或科或併科一千元以下罰金。
前項之未遂犯罰之。


司法院資訊處製作；財團法人民間司法改革基金會備份。
